臺灣高等法院交通事件裁定　　　　　 100年度交抗字第1585號
抗　告　人
即受處分人　鄭永福
上列抗告人即受處分人因違反道路交通管理處罰條例案件，不服
臺灣板橋地方法院中華民國一百年十月三十一日所為裁定（一０
０年度交聲字第三五二號），提起抗告，本院裁定如下：
    主  文
抗告駁回。
    理  由
一、原裁定意旨略以：抗告人即受處分人鄭永福前因酒後駕車遭
    吊扣普通小型車駕駛執照，吊扣期間自民國九十九年六月十
    日至一百年六月九日止，惟受處分人鄭永福於前述吊扣普通
    小型車駕駛執照期間之九十九年十月六日下午十七時三十八
    分許，猶駕駛車號Ｕ四─二三二一號普通小型車，並於行經
    新北市○○區○○路之「永錡加油站」前時，遭新北市政府
    警察局樹林分局交通分隊攔檢而製單舉發，有「普通小型車
    駕駛執照吊扣期間駕駛小型車」之違規行為等情，為受處分
    人鄭永福所不爭執，受處分人鄭永福違規情節明確，原處分
    機關依道路交通管理處罰條例第二十一條第一項第五款、第
    四項、第六十七條第三項及違反道路交通管理事件統一裁罰
    基準表之規定，裁處受處分人鄭永福罰鍰新臺幣（下同）九
    千元、吊銷駕駛執照及一年內禁考，於法並無不合，因而駁
    回受處分人鄭永福異議之聲明。
二、抗告意旨略以：按行政法上有「不當聯結禁止原則」，亦即
    行政行為，採取之方法應與欲達成之目的有合理之聯結，從
    而道路交通管理處罰條例第六十八條之規定擴張吊銷處分之
    效力規定違反平等原則，因吊銷處分與吊扣處分比較，皆屬
    於排除駕駛人駕駛車輛權利之行政處分，惟吊銷駕駛執照之
    效力擴張至各級車類之駕駛執照，即有不當聯結之疑慮，本
    件受處分人鄭永福前因酒後駕車遭行政機關吊扣駕照，依道
    路交通管理處罰條例於九十四年十二月二十四日修正，修正
    後將六十八條第一項規定吊扣所持有之各類級車類駕駛執照
    之規定刪除，不可再吊扣其持有之各類級車類駕駛執照，而
    吊銷駕駛執照較之吊扣駕駛執照之行為，對於人民權利侵害
    更為嚴重，故受處分人鄭永福雖於吊扣普通小型車駕駛執照
    之期間，得駕駛連結車輛，但於吊扣期通小型車駕駛執照之
    期間，再違規駕駛普通小型車，即遭原處分機關扣銷所持有
    之各類級車類駕駛執照，顯有違反不當聯結之禁止原則，而
    為違法之行政處分，爰請撤銷原裁定並撤銷原處分機關前揭
    不當部分之裁罰處分云云。
三、按汽車駕駛人，駕駛執照吊扣期間駕駛小型車或機器腳踏車
    者，處六千元以上一萬二千元以下罰鍰，並當場禁止其駕駛
    ，並吊銷其駕駛執照；汽車駕駛人，曾依本條例其他各條規
    定吊銷駕駛執照者，一年內不得考領駕駛執照；汽車駕駛人
    ，因違反本條例及道路交通安全規則之規定，受吊銷駕駛執
    照處分時，吊銷其持有各級車類之駕駛執照，道路交通管理
    處罰條例第二十一條第一項第五款及第四項後段、第六十七
    條第三項、第六十八條第一項分別定有明文。
四、本院經查：
（一）受處分人鄭永福前因酒後駕車遭吊扣普通小型車駕駛執照
      ，吊扣期間自九十九年六月十日至一百年六月九日止，此
      有交通部公路總局臺北區監理九十九年十二月八日北監自
      字第０九九二０四七九六０號函、九十九年六月十七日北
      監自字第０九九二０二三五０六號函、交通部公路總北區
      監理所北監自裁字第裁四０－Ｃ00000000號違反
      道路交通管理事件裁決書及臺灣板橋地方法院九十九年度
      交聲字第五三五號交通裁定等附卷可稽，而受處分人鄭永
      福於前述吊扣普通小型車駕駛執照期間之九十九年十月六
      日下午十七時三十八分許，駕駛車號Ｕ四─二三二一號普
      通小型車，行經新北市○○區○○路之「永錡加油站」前
      時，遭新北市政府警察局樹林分局交通分隊警員查獲違反
      道路交通管理事件而當場舉發，嗣經原處分機關依道路交
      通管理處罰條例第二十一條第一項第五款、第四項後段、
      第六十七條第三項、第三十一條之一第一項及違反道路交
      通管理事件統一裁罰基準及處理細則之規定，就受處分人
      鄭永福普通小型車駕駛執照吊扣期間駕駛小型車部分，裁
      處罰鍰九千元，吊銷駕駛執照，一年內禁考等情，此為受
      處分人鄭永福自承在卷，並有新北市政府舉發違反道路交
      通管理事件通知單、交通部公路總北區監理所北監自裁字
      第裁四０－Ｃ00000000號違反道路交通管理事件
      裁決書等存卷可證，是受處分人鄭永福確有於普通小型車
      駕駛執照吊扣期間駕駛小型車之違規事實，堪予認定。
（二）按關於吊銷駕駛執照處分效力與執行方式之法令依據，應
      依道路交通管理處罰條例第六十八條第一項規定，觀諸該
      條於九十四年十二月十四日之修正，並於九十五年二月二
      十七日經行政院以院臺交字第０九五００八二八九八號令
      發布定自九十五年三月一日施行。查九十四年十二月十四
      日修正前（下稱修正前）道路交通管理處罰條例第六十八
      條係規定：「汽車駕駛人因違反本條例及道路交通安全規
      則之規定，受『吊扣或吊銷』駕駛執照處分時，『吊扣或
      吊銷』其持有各級車類之駕駛執照。」，而九十四年十二
      月十四日修正、九十五年三月一日施行之道路交通管理處
      罰條例第六十八條規定則係：「汽車駕駛人，因違反本條
      例及道路交通安全規則之規定，受『吊銷』駕駛執照處分
      時，『吊銷』其持有各級車類之駕駛執照」，其立法理由
      略以：「原條文將違法或違規駕駛人所持有各級車輛之駕
      駛執照一併吊扣或吊銷失之過酷，影響人民工作及生活過
      鉅，爰修正之」等語，有道路交通管理處罰條例第六十八
      條審查報告可資查考（見立法院公報第九十四卷第七十期
      第一三五頁至第一三八頁），亦即本條文係因考量原條文
      將違法或違規駕駛人所持有各級車類之駕駛執照一併吊銷
      或吊扣，失之過酷，對於人民工作與生活影響過鉅，有違
      比例原則，經與交通部協商後，乃將其中「受吊扣處分者
      ，吊扣其持有各級車類之駕駛執照」部分之規定刪除，則
      修正後道路交通管理處罰條例第六十八條之規定，既已刪
      除「吊扣」等字，而僅餘「吊銷」等字，依「明示其一，
      排除其他」之法理，該條應係明示排除「吊扣駕駛執照處
      分時，吊扣其持有各級車類之駕駛執照」之規定，而僅餘
      「吊銷駕駛執照處分時，始吊銷其持有各級車類之駕駛執
      照」之規定，而限縮修正前條文之適用範圍，循此以觀，
      駕駛人違反道路交通管理處罰條例之規定而受吊扣駕駛執
      照處分時，依修正後同法第六十八條規定並參照其修正意
      旨，應僅得吊扣違規或違法當時駕駛車類之駕駛執照，如
      吊銷駕駛人之駕駛執照，依修正後之六十八條意旨觀之，
      並無意將「吊扣」與「吊銷」等同視之，是綜觀前開法條
      及修法說明，通過之修正條文既未將該條全數刪除，而僅
      係將道路交通管理處罰條例第六十八條原有條文中之「吊
      扣或」三字刪除，故受「吊扣」駕駛執照處分時，即不再
      吊扣其持有各級車類之駕駛執照，是以受處分人鄭永福前
      因於酒後駕駛普通小型車為警查獲，僅吊扣其普通小型車
      之駕駛執照，然於受「吊銷」駕駛執照處分時，依前述法
      令規定，仍應吊銷其持有各級車類之駕駛執照至為明確，
      本院亦均採此同一見解（詳本院九十九年度交抗字第一六
      ０二號、九十九年度交抗字第二二二八號交通事件裁定）
      。
（三）查受處分人鄭永福既確有於普通小型車駕駛執照吊扣期間
      ，確有駕駛普通小型車之違規行為，自應依道路交通管理
      處罰條例第二十一條第一項第五款、第四項後段之規定，
      受吊銷駕駛執照之處分，並依同條例第六十八條第一項規
      定，吊銷其持有之各級駕駛執照無誤。而受處分人鄭永福
      原持有聯結車職業駕駛執照，此據受處分人鄭永福陳明在
      卷，則揆諸上開規定及說明，受處分人鄭永福因取得高一
      級車類之駕駛執照資格者，應換發駕駛執照，並准其駕駛
      較低級車類之車輛，如受吊銷駕駛執照處分時，吊銷其持
      有各級車類之駕駛執照，是原處分機關即應依法裁處吊銷
      受處分人鄭永福現有之駕駛執照即聯結車職業駕駛執照，
      罰鍰九千元，一年內禁考等處分。
五、綜上所述，受處分人鄭永福確係於上開時、地有「普通小型
    車駕駛執照吊扣期間駕駛小型車」之違規行為，原審認原處
    分機關就此部分依道路交通管理處罰條例第二十一條第一項
    第五款、第四項後段、第六十七條第三項及違反道路交通管
    理事件統一裁罰基準表之規定，就受處分人鄭永福前揭違規
    行為，裁處罰鍰九千元，吊銷駕駛執照，一年內禁考，於法
    有據，而駁回受處分人鄭永福異議之聲明，經核並無違誤。
    受處分人鄭永福抗告意旨雖以：道路交通管理處罰條例第六
    十八條之明文規定將吊銷執照之處分擴張至吊銷所持有之各
    類級車類駕駛執照，係有不當聯結、違反平等原則云云，指
    摘原裁定不當，惟觀諸道路交通管理處罰條例第二十一條第
    一項第五款、第四項後段、第六十八條第三項、第六十八條
    第一項等規定內容，俱屬強制規定，原處分機關或法院並無
    裁量權，亦即只要該當上開處罰構成要件者，即應科處罰鍰
    、禁駛及吊銷處分，彼此間並無可替代性，且原處分機關依
    法裁處抗告人罰鍰九千元，亦未逾越法定罰鍰範圍或有何輕
    重失衡之情形，故受處分人鄭永福違規事實明確，原處分機
    關依法所為之裁處及原審所為之裁定，難謂有何不當或違反
    不當聯結或平等原則之可言。從而，受處分人鄭永福所辯，
    洵無足採，無法推翻原裁定之適法性，其抗告為無理由，應
    予駁回。
六、據上論結，依道路交通事件處理辦法第二十五條，刑事訴訟
    法第四百十二條，裁定如主文。
中    華    民    國   100    年    12    月    8     日
                  刑事第十三庭審判長法  官  蔡新毅
                                    法  官  王美玲
                                    法  官  曾淑華
以上正本證明與原本無異。
不得再抗告。
                                    書記官  黃惠君
中    華    民    國   100    年    12    月    8     日